臺灣高等法院高雄分院刑事判決　　　　　　　　　　九十一年度交上訴字第二號
　　上　訴　人
　　即　被　告　乙○○
右上訴人因公共危險等案件，不服臺灣高雄地方法院九十年度交訴字第一七六號中華
民國九十一年一月四日第一審判決（起訴案號：臺灣高雄地方法院檢察署九十年度偵
字第一六四八０號），提起上訴，本院判決如左：
      主  文
上訴駁回。
      事  實
一、乙○○考領有自用大貨車駕駛執照，曾於八十九年四月間因酒後駕車之公共危險
    犯行，經原審判處拘役四十日，並易科罰金執行完畢，仍不知省悔。明知服用酒
    類足以造成不能安全駕駛動力交通工具之危險，竟仍於九十年九月二日十八時許
    飲酒後，其平衡感、言詞能力、定向力及感覺能力均已有所障礙，顯無法安全駕
    駛之程度下，猶於同日二十二時許，貿然駕駛車牌號碼ＶＮ─九八三一號自小客
    車，沿高雄縣美濃鎮○○路○段由東往西方向行駛，迨至同日二十三時十五分，
    途經該路濃壇高幹一一九號附近，其本應注意汽車駕駛人應注意車前狀況，隨時
    採取必要安全措施，而依當時情形又無不能注意之情事，竟因酒後不能安全駕駛
    ，疏未注意前方杜金輝所駕駛之車牌號碼ＵＥ─○九六五號自小客貨車因故障，
    杜金輝於駕駛座旁，而其女甲○○則在駕駛座旁車門旁，二人正將該故障小貨車
    推車，欲推往左側之旗美商工，乙○○因而閃煞不及當場撞及ＵＥ─○九六五號
    自小客貨車，致杜金輝受有頭部外傷及肢體多處骨折而當場死亡；甲○○因此受
    有右臉一公分撕裂傷、右肘擦傷八×五公分、背部擦傷十五×十公分及左腳擦傷
    一×一公分等傷害。乙○○明知其駕駛上開動力交通工具肇事，致杜金輝死亡及
    甲○○受傷後，其自小客車亦故障而停於現場，乙○○於下車之後並未協助報警
    及參與救助之事，另基於肇事逃逸之犯意，逕自徒步往美濃鎮○○路民俗文化村
    方向逃逸，經警依肇事車輛車牌號碼查詢肇事者姓名，即依甲○○之供述已得知
    犯罪嫌疑人為乙○○及其穿著，而於同年月三日一時五十五分，在高雄縣美濃鎮
    ○○路民俗文化村前將之逮捕歸案，並對乙○○進行酒精測試，其呼氣酒精含量
    測定值高達每公升○點六四毫克。
二、案經甲○○告訴及高雄縣警察局旗山分局報請臺灣高雄地方法院檢察署檢察官偵
    查起訴。
      理  由
一、訊據被告乙○○對於右揭時地酒醉駕車，並疏於注意而肇事，自後方追撞致被害
    人杜金輝死亡及告訴人甲○○受有上揭傷害，經警查獲後檢測其呼氣酒精濃度高
    達每公升零點六四亳克，及肇事後有離開車禍現場之事實供承不諱，惟矢口否認
    有上開駕車肇事致人受傷而逃逸之犯行，辯稱：伊當時係欲前往尋找公共電話報
    警處理云云。
二、經查：
（一）右揭事實業據告訴人甲○○指訴甚詳，並有高雄縣警察局道路交通事故調查報
      告表（該報告表北向指標記載相反）、高雄縣警察局旗山分局司法警察處理變
      死案件初步調查報告表、酒精測試值表、高雄縣警察局舉發道路交通管理事件
      通知單、現場照片、驗傷診斷證明書各一份附卷可稽。
（二）按刑法第一百八十五條之三規定所謂「不能安全駕駛」，係抽象危險犯，並不
      以發生具體危險為必要，對於人體於酒後吐氣已達每公升０．五五毫克（０．
      五五ＭＧ／Ｌ）以上，肇事率為一般正常人之十倍，已達不能安全駕車之標準
      ，此業經法務部八十八年五月十八日法八八檢字第００一六六九號函告周知。
      又按行為人飲酒後如其呼氣酒精濃度達於每公升０．五毫克時，即有反應較慢
      、感覺減低、影響駕駛之輕到中度之中毒症狀（參見行政院國軍退除役官兵輔
      導委員會台北榮民總醫院八十八年八月五日（八八）北總內字第二六八六八號
      函）；復依醫學實驗證明所得經驗法則，對於吐氣酒精濃度達每公升０．二五
      毫克以上時，將使駕駛人產生複雜之技巧障礙、駕駛能力變壞之行為表現，肇
      事比率比一般未飲酒時高出二倍，而吐氣酒精濃度達每公升零點五毫克以上時
      ，將使駕駛人產生平衡感與判斷力障礙升高，肇事比率比一般未飲酒時高出十
      倍，（參見蔡志中著，對飲酒不能安全駕駛之執法研究，司法院第四十六期業
      務研究會講義），本案被告於肇事後二小時餘為警查獲為酒精測試，其吐氣所
      含酒精成份仍高達每公升０．六四毫克，高於法務部前揭公告標準值甚多，其
      發生肇事之危險性，亦高於一般人，依前揭說明，被告顯已因飲酒而不能安全
      駕駛動力交通工具而肇事無疑。
（三）按汽車駕駛人於飲酒後其吐氣所含酒精成份超過每公升０．二五毫克以上者不
      得駕車，道路交通安全規則第一百十四條第二款定有明文；又汽車行駛時，駕
      駛人應隨時注意車前狀況，並採取必要之安全措施，道路交通安全規則第九十
      四條第三項亦定有明文，被告於上開路段行駛，本即應注意道路交通安全規則
      上開規定，而依案發當時之情形又非不能注意，詎被告竟疏未注意在飲用酒類
      後之酒醉狀態下（於肇事後經測定其吐氣所含酒精成份每公升達０．六四毫克
      ）仍駕駛汽車上路，並於前開路段疏未注意車前狀況及採取必要之安全措施，
      而使其所駕駛汽車撞及被害人杜金輝及告訴人甲○○致生本件事故，其就本件
      事故之發生負有過失甚為明確，而本件車禍被害人杜金輝因此受傷死亡，亦經
      臺灣高雄地方法院檢察署檢察官督同檢驗員相驗屬實，製有相驗筆錄、相驗屍
      體證明書、驗斷書在卷可憑；告訴人甲○○確因本件事故致受有前開傷害，亦
      有行政院衛生署旗山醫院出具之診斷證明書一紙附卷足憑，被害人杜金輝死亡
      及告訴人甲○○所受傷害與被告之上開過失行為間有相當因果關係，本件事證
      明確，被告此部分之犯行足以認定。
（四）被告固不否認有離開車禍現場之事實，核與告訴人甲○○指訴之情節相符，復
      有證人即車禍現場處理警員黃璿庭於原審調查時到庭證述明確，堪信為真實。
      被告雖否認有上開駕車肇事致人受傷而逃逸之犯行，辯稱：伊當時係欲前往尋
      找公共電話報警處理云云。然查本案車禍地為高雄縣美濃鎮○○路○段附近，
      被告於肇事當時即攜帶行動電話於車內，此業據被告於本院調查時供明在卷，
      且被告於車禍發生之後棄車逃逸，其不沿較熱鬧之中興路沿線尋覓公共電話，
      反而往較荒涼之小路行走（此有卷附之現場圖可稽），且遲至同年九月三日凌
      晨一時五十五分始在美濃鎮民俗文化村前為警查獲，若被告真欲報警，則其自
      可於其車內找尋行動電話報案，再者，復參之被告自承之行走路線途中，亦有
      一戶住家可供尋求支援，此亦據證人即查獲被告之員警楊期年於原審調查時證
      述明確，是被告亦可向該戶住家借用電話報警處理，然被告自承並未向該住戶
      敲門且未呼喊等語（見九十年十二月四日原審訊問筆錄），被告竟辯稱欲找電
      話報警處理云云，顯與常情有違。況被告於警訊中自承：「（為何警方尋獲你
      的時候是在美濃鎮○○路旁？）我就發楞，邊走邊發楞，直到跌到水溝時才清
      醒，我不知道我走了多遠」等語，於偵訊及本院調查、審理時方改稱係欲尋覓
      公共電話報警處理云云，顯係事後避重就輕卸責之詞，殊不足採。
（五）又本案被告於肇事後，當時警方到達現場後，即根據現場被告駕駛之汽車號碼
      查詢車主，並透過六龜派出所查詢得知被告家中電話，及請六龜派出所警員查
      詢係由何人開車，而得知係被告開車，且甲○○亦有向警員陳述被告當時所穿
      衣服，嗣警員楊期年於九十年九月三日清晨下班後，離開美濃分駐所，前往旗
      山，在民族文化村旁之鐵皮屋看到被告，被告當時穿著與甲○○所述之特徵相
      同等情，迭據證人楊期年於原審及本院結證「：：我在值班時候，我們同事叫
      我查詢肇事者資料」、「我經過六龜派出所查詢得知被告家的電話，：：我請
      六龜派出所警員去查是何人開的車，查知是被告開的，六龜派出所的警員告訴
      我的，我在還沒有下班之前就知道是被告開的車，我下班的時候在路上碰到被
      告，與受害人所述的特徵相同，被告當時穿著黃色Ｔ恤，上面有一個黑色佛的
      圖案，很好認，我就是依據那個認出來的」、「當時我值班，然後車禍現場是
      我同事去處理，大約凌晨一點五十分左右，他們處理回來接我的班，我才離開
      分駐所，前往旗山，在民族文化村旁之鐵皮屋，看到被告在那邊一直跳，我心
      想可能是那件車禍之肇事者：：」、「他全身濕濕的，他穿黑色長褲，身上穿
      著與我們同事描述相同，所以我就帶他上車回分駐所」等語明確，是被告雖在
      警員楊期年找到時，有說要自首，但楊期年在發現被告之前，即知悉駕車肇事
      之人名（即被告），且輾轉由甲○○供述得知被告當時之衣著，而在發現被告
      之時，即因被告穿著與告訴人所述相符，即有認知被告為本件車禍之肇事駕駛
      人，被告既在有偵查犯罪權人知悉其犯罪嫌疑後，始向警員陳述要自首，仍不
      符合自首之規定甚明。綜上所述，本件事證明確，被告犯行亦足以認定。
三、核被告乙○○於服用酒類，達於不能安全駕駛動力交通工具而仍駕駛上開車輛之
    行為，係犯刑法第一百八十五條之三之服用酒類不能安全駕駛動力交通工具而駕
    駛罪；另因有前述過失，肇事致被害人杜金輝死亡及告訴人甲○○受傷之行為，
    係犯刑法第二百七十六條第一項過失致死罪及第二百八十四條第一項前段過失傷
    害罪；被告以一過失行為而分別使被害人杜金輝死亡、告訴人甲○○受有傷害，
    為以一行為觸犯數罪名之想像競合犯，依刑法第五十五條規定，應從一較重之刑
    法第二百七十六條第一項之過失致死罪處斷，另被告駕駛上開汽車肇事致人死傷
    後而逃逸之行為，係犯刑法第一百八十五條之四之駕駛動力交通工具肇事，致人
    死傷而逃逸罪。所犯上開三罪，犯意各別，構成要件互異，應予分論併罰。另如
    前所述，被告係酒醉駕車，因而致被害人杜金輝死亡及甲○○受傷，自應依道路
    交通管理處罰條例第八十六條第一項之規定，就過失致死罪部分加重其刑。
四、原審以被告罪證明確，適用刑法第一百八十五條之三、第二百七十六條第一項、
    第二百八十四條第一項前段、第一百八十五條之四、第五十五條、第五十一條第
    五款，道路交通管理處罰條例第八十六條第一項，罰金罰鍰提高標準條例第一條
    前段，審酌被告明知酒後不能安全駕車而駕駛，將致生危害其他用路人交通安全
    之虞，仍無視於其他用路人之公共安全，於飲酒過量後仍駕車，因而肇事，肇事
    後復不思積極護送被害人就醫診治，即貿然離開現場，惡性匪輕，惟念其犯後坦
    認大部分犯行，態度尚可，及迄未與被害人家屬達成和解，賠償被害人家屬損失
    等一切情狀，就服用酒類，達於不能安全駕駛動力交通工具而仍駕駛罪部分量處
    有期徒刑四月，過失致死部分量處有期徒刑一年，駕駛動力交通工具肇事，致人
    死傷而逃逸罪部分，量處有期徒刑十月，並定執行刑為二年，經核認事用法，均
    無不當，量刑亦稱允當，被告上訴意旨，否認有棄車逃逸，指摘原判決不當，並
    請求給予緩刑，惟被告確於肇事後逃逸，已如前所述，且被告前有酒後駕車經判
    決拘役四十日之前科，其事後不知悔改，再於酒後駕車，致發生本案不幸事件，
    且亦未賠償告訴人，已據告訴人陳明在卷，被告上訴為無理由，應予駁回。
據上論結，應依刑事訴訟法第三百六十八條，判決如主文。
本案經檢察官陳新慶到庭執行職務。
中      華      民      國    九十一    年      四      月     十一     日
                              臺灣高等法院高雄分院刑事第五庭
                                  審判長法官  吳水木
                                        法官  洪慶鐘
                                        法官  趙文淵
右正本證明與原本無異。
肇事逃逸部分如不服本判決應於收受本判決後十日內向本院提出上訴書狀，其未述
上訴理由者，並得於提起上訴後十日內向本院補提理由書狀（均須按他造當事人之人
數附繕本)「切勿逕送上級法院」。
其餘不得上訴。
                                      書記官  唐奇燕
中    華    民    國     九十一   年       四       月     十  七     日
附錄：本判決論罪科刑法條：
中華民國刑法第一百八十五條之三
服用毒品、麻醉藥品、酒類或其他相類之物，不能安全駕駛動力交通工具
而駕駛者，處一年以下有期徒刑、拘役或三萬元以下罰金。
中華民國刑法第一百八十五條之四
駕駛動力交通工具肇事，致人死傷而逃逸者，處六月以上五年以下有期徒刑。
中華民國刑法第二百七十六條(過失致死罪)
因過失致人於死者，處二年以下有期徒刑、拘役或二千元以下罰金。
從事業務之人，因業務上之過失犯前項之罪者，處五年以下有期徒刑或拘
役，得併科三千元以下罰金。
中華民國刑法第二百八十四條(過失傷害罪)
因過失傷害人者，處六月以下有期徒刑、拘役或五百元以下罰金，致重傷者，處一年
以下有期徒刑、拘役或五百元以下罰金。
從事業務之人，因業務上之過失傷害人者，處一年以下有期徒刑、拘役或一千元以下
罰金，致重傷者，處三年以下有期徒刑、拘役或二千元以下罰金。
                                                                        Ｆ
